【裁判字號】    97,交聲,2323
【裁判日期】    971031
【裁判案由】    違反道路交通管理處罰條例聲明異議
【裁判全文】
臺灣臺北地方法院交通事件裁定        97年度交聲字第2322號
原處分機關  臺北市交通事件裁決所
異議人即
受處分人    甲○○
上列異議人即受處分人因違反道路交通管理處罰條例案件，對於
台北市交通事件裁決所97年9月8日所為之處分（原處分案號：北
市裁罰字第裁22-CP0000000號及北市裁罰字第裁22-CO0000000號
），聲明異議，本院裁定如下：
    主  文
原處分均撤銷。
甲○○不罰。
    理  由
一、按法院受理交通事件，準用刑事訴訟法之規定，道路交通管
    理處罰條例第89條前段定有明文；又刑事訴訟法第154條第2
    項規定，犯罪事實應依證據認定之，無證據不得認定犯罪事
    實；再依最高法院民國76年台上字第4986號判例意旨，認定
    犯罪事實所憑之證據，雖不以直接證據為限，間接證據亦包
    括在內，然而無論直接證據或間接證據，其為訴訟上之證明
    ，須於通常一般之人均不致有所懷疑，而得確信其為真實之
    程度者，始得據為有罪之認定，倘其證明尚未達到此一程度
    ，而有合理之懷疑存在而無從使事實審法院得有罪之確信時
    ，即應由法院為諭知被告無罪之判決。前揭認定被告有罪，
    就該有罪事實不能有任何合理懷疑存在之原則，於道路交通
    管理處罰條例案件亦有其適用。易言之，當法院踐行調查證
    據程式完畢後，如就原處分機關所認定違規事實仍有合理懷
    疑，應對受處分人為有利之認定。
二、本件原處分機關認異議人即受處分人甲○○所有ANK－943號
    重型機車，分別於民國97年6月23日上午10時15分及97年7月
    1日下午2時45分，在台北縣板橋市○○路○段「禁止臨時停
    車處所停車」，經台北縣政府警察局板橋分局員警發覺並當
    場拍照後，以受處分人有違反道路交通管理處罰條例第56條
    第1項第1款規定之行為逕行掣單舉發，嗣受處分人於應到案
    日期前向原處分機關提出申訴，經原處分機關請舉發單位調
    查結果，仍認受處分人有前開違規行為，原處分機關乃依前
    揭道路交通管理處罰條例第56條第1項第1款規定各裁處受處
    分人新台幣（下同）600元之罰鍰，共計1,200元。
三、訊據受處分人雖不否認上揭停放在台北縣板橋市○○路○段
    人行道上之車牌號碼ANK－943號重型機車，為其所有之事實
    ，惟堅決否認有何原處分機關所指之違規停車之行為，辯稱
    ：伊所有上開機車於94年11月3日即已失竊，並向萬華分局
    報案，員警說報案將來找到車子後還要到派出所去，伊因為
    覺得麻煩，於是問可否報廢，員警說可以，伊即到板橋監理
    所報廢，車子大約在2、3個月前被找到，就發現被開罰單，
    警察說報廢要繳車牌，惟車子被偷無法繳回車牌等語。
四、經查，本件受處分人所有之上開機車因涉在台北縣板橋市○
    ○路○段違規停車，固經原處分機關裁處行政罰鍰，合計共
    1,200元。惟受處分人確曾於94年11月3日至台北市政府警察
    局萬華分局西園路派出所報案機車車輛車牌遺失，有台北市
    政府警察局萬華分局車輛協尋車牌遺失證明單1紙在卷足憑
    ，倘事實上無機車車牌失竊之事實，向警察機關申告，一旦
    查明所申告之被竊情節出於虛構杜撰，依法須擔負刑法第17
    1條第1項未指定犯人誣告罪之刑責，其法定本刑為1年以下
    有期徒刑、拘役或300元以下罰金。兩相較之，除非受處分
    人係屬至愚，否則衡情當無為1,200元，干冒誣告刑責，挑
    戰國家刑罰權之理。既無積極反證足令人確信受處分人所指
    機車失竊一節，係屬子虛，而現今台灣之生活環境，竊取機
    車代步之案件，又確實屢見不鮮，參諸前揭說明，自應為有
    利於受處分人之認定，堪信受處分人所指機車失竊一節，應
    非虛妄。原處分機關僅以因監理單位資料顯示為一般報廢，
    且號牌未繳回，遽指受處分人所辯機車失竊一情不實，並對
    受處分人為前開裁罰，參諸前揭說明，難認允當。本件受處
    分人異議為有理由，應由本院將原處分均撤銷，改諭知受處
    分人不罰，以資適法。
據上論斷，應依道路交通案件處理辦法第20條前段，裁定如主文
。
中    華    民    國    97    年    10    月    31    日
                  交通法庭    法  官   蕭清清
上正本證明與原本無異。
如不服本裁定，應於裁定送達後5日內向本院提出抗告狀。
                              書記官   張華瓊
中    華    民    國    97    年    11    月    3     日


司法院資訊處製作；財團法人民間司法改革基金會備份。
